ACORDAO-COMPLETO-2539100

ACÓRDÃO 1247/2022 ATA 20/2022 - PLENÁRIO

VISTOS, relatados e discutidos estes autos de representação a respeito de irregularidades ocorridas no Fundo de Investimento em Participações Brasil Equity Properties (FIP BEP) , do qual a Fundação dos Economiários Federais (Funcef) é cotista;
ACORDAM os Ministros do Tribunal de Contas da União, reunidos em sessão plenária, ante as razões expostas pelo Relator, em:
9.1. com fulcro no art. 276, caput, do Regimento Interno/TCU, referendar a medida cautelar adotada pelo Relator por meio do despacho contido à peça 11 destes autos, integralmente transcrito no Relatório que precede este Acórdão, bem como as medidas acessórias constantes da mencionada decisão monocrática; 
9.2. restituir o processo à Secretaria de Controle Externo do Sistema Financeiro Nacional para as providências cabíveis.

Referendo de medida cautelar concedida em processo de representação a respeito de irregularidades ocorridas no Fundo de Investimento em Participações Brasil Equity Properties, do qual a Fundação dos Economiários Federais é cotista.

Fundação dos Economiários Federais Funcef.

3. Interessados/Responsáveis: não há.

13.1. Ministros presentes: Ana Arraes (Presidente), Walton Alencar Rodrigues, Aroldo Cedraz (Relator), Bruno Dantas, Jorge Oliveira e Antonio Anastasia.
13.2. Ministro-Substituto convocado: André Luís de Carvalho.

AROLDO CEDRAZ

Adoto como parte integrante do Relatório o conteúdo do Despacho à peça 11, de minha lavra, por meio do qual adotei medida cautelar suspensiva:
Cuidam os autos de representação a respeito de irregularidades ocorridas no Fundo de Investimento em Participações Brasil Equity Properties (FIP BEP) , do qual a Fundação dos Economiários Federais (Funcef) é cotista.
2.	Conforme narra a unidade instrutiva, na instrução do TC Processo 009.346/2022-8, a Unidade Técnica considerou presentes os pressupostos para a concessão de medida cautelar e propôs determinação ao Infraprev para se abster de realizar novos aportes ao FIP BEP. Tendo em vista que a Funcef também é cotista do FIP BEP e se encontra na mesma situação do Infraprev, a Unidade Técnica autuou o presente processo.
3.	Inicialmente, registro que a representação pode ser conhecida, satisfeitos os requisitos de admissibilidade previstos nos arts. 235 e 237, inciso VI, do Regimento Interno deste Tribunal, e no art. 103, § 1º, da Resolução - TCU 259/2014.
4.	Nesse ponto, embora peça 1 trate de cópia de documento oriundo de representação da Infraprev, no âmbito do TC-Processo 005.395/2022-4, sem considerações adicionais da unidade instrutiva nestes autos, a ausência de elementos pode ser sanada com a argumentação trazida nas seções introdutórias da peça 8, acompanhadas dos pareceres às peças 9 e 10, que acolheram os documentos trazidos naqueles autos como razões para representação da Secexfinanças, fazendo a evidenciação inicial da possibilidade de irregularidade com a documentação acostada às peças 4-7.
5.	Quanto ao pedido cautelar, nesta análise perfunctória, entendo presentes os requisitos da plausibilidade jurídica e perigo da demora, sem encontrar indícios de perigo da demora reverso ao Erário federal.
6.	De fato, há informação nos autos de que, em 27/4/2022, os cotistas do FIP BEP receberam correspondência com Notificação de Chamada de Capital Extraordinária Parcial, encaminhada pelo Administrador do FIP BEP (peça 5) , chamando-os para realizar aporte de recursos até o dia 27/5/2022, no valor de R$ 4.700.969,69 (relativo a todos os cotistas) , sob a justificativa de ser necessário cobrir o patrimônio líquido negativo do FIP BEP. 
7.	Dado o iminente atingimento da data limite para essa transferência de recursos federais, por meio da Funcef, para o FIP BEP, de difícil reversibilidade uma vez realizada, entendo presente o requisito do perigo da demora.
8.	A plausibilidade jurídica do pedido a Administradora e a Gestora do FIP não vêm apresentando as Demonstrações Financeiras auditadas das Sociedades de Propósito Específico (SPE) investidas pelo FIP, conforme documentação anexa na peça 7, o que faz surgir fundado receio para a Funcef quanto à real necessidade de capital do FIP.
9.	Conforme trazido nos autos, há fortes indícios de que as Demonstrações das SPE investidas não são auditadas, levando ao descumprimento do art. 46, III, da Instrução CVM 578/2016, acerca da obrigatoriedade do envio das Demonstrações Contábeis (peça 8) .
10.	Ademais, há apuração desta Corte no âmbito da Tomada de Contas Especial do TC Processo 005.395/2022-4, conforme determinado pelo Acórdão 521/2022-TCU-Plenário (Relator Antônio Anastasia) que apontam para a malversação de recursos investidos no Fundo de Investimento em Participações Brasil Equity Properties (FIP BEP) , que estariam, lesando os cotistas, incluindo o Funcef.
11.	Ressalto, nesse ponto, que a exiguibilidade de prazo até a data de transferência dos recurso federais ao FIP BEP inviabiliza a oitiva prévia das entidades atingidas por essa medida.
12.	Diante desse contexto, incorporando os argumentos dos pareceres às peças 8-10 a este despacho, decido:
12.1. 	conhecer da presente representação, satisfeitos os requisitos de admissibilidade previstos nos arts. 235 e 237, inciso VI, do Regimento Interno deste Tribunal, e no art. 103, § 1º, da Resolução - TCU 259/2014;
12.2.	determinar à Fundação dos Economiários Federais (Funcef) , cautelarmente, sem oitiva prévia, com fundamento no art. 276, caput, do RI/TCU, que se abstenha, preliminarmente de realizar novos aportes no Fundo de Investimento em Participações Brasil Equity Properties (FIP BEP) até que o Tribunal delibere sobre o mérito desta Representação;
12.3.	determinar, nos termos do art. 276, § 3º, do Regimento Interno/TCU, a oitiva da Fundação dos Economiários Federais (Funcef) e do Fundo de Investimento em Participações Brasil Equity Properties (FIP BEP) , para, no prazo de 15 (quinze) dias, manifestem-se sobre os fundamentos desta cautelar, devendo apresentar informações mais detalhadas sobre a situação do FIP, alertando-o quanto à possibilidade de o Tribunal vir a suspender definitivamente qualquer aporte da EFPC ao FIP BEP.
	É o Relatório.

não há

Não atuou.

REPRESENTAÇÃO. Indícios de irregularidades ocorridas no Fundo de Investimento em Participações Brasil Equity Properties (FIP BEP), do qual a Fundação dos Economiários Federais (Funcef) é cotista. REQUISITOS DO FUMUS BONI IURIS E DO PERICULUM IN MORA. ADOÇÃO DE MEDIDA CAUTELAR SUSPENSIVA de novos aportes no Fundo de Investimento em Participações Brasil Equity Properties (FIP BEP). REFERENDO.

REPRESENTAÇÃO (REPR)

Secretaria de Controle Externo do Sistema Financeiro Nacional (SecexFinanças).

Submeto ao referendo deste Plenário, nos termos do art. 276, § 1º, do Regimento Interno deste Tribunal, a medida cautelar por mim expedida em 25/5/2022, juntamente com as medidas saneadoras pertinentes ao caso (Despacho à peça 11) .
2.	Em síntese, a representação apresentou indícios de irregularidades ocorridas no Fundo de Investimento em Participações Brasil Equity Properties (FIP BEP) , do qual a Fundação dos Economiários Federais (Funcef) é cotista.
3.	Presentes os requisitos de admissibilidade, conheci da Representação formulada.
4.	Quanto ao pedido cautelar, entendi presentes os requisitos da plausibilidade jurídica e perigo da demora, sem encontrar indícios de perigo da demora reverso ao Erário federal.
5.	Por essa razão, em suma, determinei à Fundação dos Economiários Federais (Funcef) , cautelarmente, sem oitiva prévia, com fundamento no art. 276, caput, do RI/TCU, que se abstivesse, preliminarmente de realizar novos aportes no Fundo de Investimento em Participações Brasil Equity Properties (FIP BEP) até que o Tribunal delibere sobre o mérito desta Representação.
6.	Os fundamentos da minha decisão acautelatória foram devidamente transcritos no Relatório que integra o presente Acórdão, o que dispensa repeti-los no presente Voto.
	Diante do exposto, VOTO por que seja aprovado Acórdão que ora submeto a este Colegiado.
TCU, Sala das Sessões, em 1 de junho de 2022.
AROLDO CEDRAZ 
Relator